臺灣高等法院高雄分院刑事判決　　　　100年度上易字第497號
上　訴　人　臺灣高雄地方法院檢察署檢察官
被　　　告　廖偉帆
上列上訴人因被告竊盜案件，不服臺灣高雄地方法院99年度易字
第2062號中華民國100 年3 月10日第一審判決（起訴案號：臺灣
高雄地方法院檢察署99年度偵字第21525 號），提起上訴，本院
判決如下：
    主  文
上訴駁回。
    理  由
一、公訴意旨略以：被告廖偉帆意圖為自己不法之所有，於民國
    99年5 月28日6 時許，在高雄市三民區○○○路221 號佳宏
    飯店318 號室，徒手竊得鄭利所有之身分證、健保卡各乙
    張。嗣於99年6 月25日3 時50分許，被告駕車行經高雄市○
    ○區○○路與大順路口，因行跡可疑為警攔查，當場自其所
    駕車輛右前座置物箱內起獲鄭利之上開證件，始悉上情，
    因認被告涉犯刑法第320 條第1 項之竊盜罪嫌等語。
二、按犯罪事實應依證據認定之，無證據不得認定犯罪事實；被
    告之自白，不得作為有罪判決之唯一證據；不能證明被告犯
    罪者，應諭知無罪之判決，刑事訴訟法第154 條第2 項、第
    156 條第2 項、第301 條第1 項分別定有明文。又告訴人之
    告訴，係以使被告受刑事追訴為目的，是其陳述是否與事實
    相符，仍應調查其他證據以資審認（最高法院52年台上字第
    1300號判例意旨參照）。而事實之認定，應憑證據，如未能
    發現相當證據，或證據不足以證明，自不能以推測或擬制之
    方法為裁判基礎；且認定犯罪事實所憑之證據，雖不以直接
    證據為限，間接證據亦包括在內，然而無論直接證據或間接
    證據，其為訴訟上之證明，須於通常一般之人均不致有所懷
    疑，而得確信其為真實之程度者，始得據為有罪之認定，倘
    其證明尚未達到此一程度，而有合理之懷疑存在而無從使事
    實審法院獲得有罪之確信時，即應由法院為諭知被告無罪之
    判決，最高法院亦著有40年台上字第86號、76年台上字第49
    86號判例可資參照。
三、被告以外之人於審判外之陳述，雖不符刑事訴訟法第159 條
    之1 至第159 條之4 之規定，而經當事人於審判程序同意作
    為證據，法院審酌該言詞陳述或書面陳述作成時之情況，認
    為適當者，亦得為證據；當事人、代理人或辯護人於法院調
    查證據時，知有第159 條第1 項不得為證據之情形，而未於
    言詞辯論終結前聲明異議者，視為有前項之同意，同法第15
    9 條之5 定有明文。茲查本判決所引用關於陳述之卷證資料
    ，除原已符同法第159 條之1 至第159 條之4 規定及法律另
    有規定等傳聞法則例外規定，而得作為證據外，其餘關於陳
    述之卷證資料，當事人均未於本院言詞辯論終結前聲明異議
    ，是依上開規定，自已視為同意作為證據。本院斟酌上開證
    據並無違法取得之情事，亦無證明力明顯過低之情形，認為
    作為認定本件被告有無犯罪之證據亦屬適當，是均得採為本
    件論斷之證據。
四、公訴意旨認被告涉犯竊盜罪嫌，無非係以被告於警詢、偵查
    中之供述、證人即告訴人鄭利於警詢、檢察事務官詢問時
    之證述、扣押物品目錄表、贓物認領保管單為其論據。而被
    告經合法傳喚，雖未於本院準備程序及審理時到庭，惟據其
    前於原審審理時所辯略以：伊持有告訴人之上開證件，係於
    99年5 月28日聽綽號「幼幼」、本名周育廷之人說告訴人因
    深夜未歸遭警帶回警局，需證件確認身分保她出來，才會於
    同日6 時許，經佳宏飯店櫃檯人員協助開門，進入告訴人投
    宿之318 室，從告訴人錢包拿取系爭證件欲至警局，但伊當
    天因不知用什麼身分進去就沒進警局，後來因聯絡不上告訴
    人，才會一直將證件放在車上，並無不法所有意圖，當時「
    幼幼」是用他0000000000號電話打到伊手機0000000000號等
    語，經查：
  (一)被告於99年6 月25日3 時50分許，駕車行經高雄市○○區○
    ○路與大順路口為警攔查時，自其所駕車輛右前座置物箱內
    起獲告訴人所有之身分證、健保卡各1 張（下稱系爭證件）
    ，業為被告所自承（見警卷第2 頁），並有扣押物品目錄表
    、贓物認領保管單各1 紙在卷可稽（見警卷第11、12頁），
    此部分事實固堪以認定。
  (二)惟按刑法上之竊盜罪，須意圖為自己或第三人不法之所有，
    而取他人所有物，為其成立要件。若行為人欠缺意思要件，
    即難認為構成刑法上之竊盜罪（最高法院23年上第1892號判
    例意旨參考）。茲查，被告雖迭於警詢、偵查及原審審理中
    均自承於99年5 月28日6 時許，經飯店櫃檯人員協助開門，
    在佳宏飯店318 室，從告訴人置於該房間之包包中拿取系爭
    證件之事實，然依證人即告訴人鄭利於原審審理中證述：
    99年5 月間伊因為深夜未歸被抓到警局，當天沒帶證件，以
    為證件還在佳宏飯店，所以請朋友幫伊打電話給綽號「幼幼
    」的周育廷，叫「幼幼」去飯店幫伊拿證件去警局，後來「
    幼幼」沒有到警局找伊等語（見原審易字卷第78至80頁）；
    及證人周育廷於原審審理中證陳：99年5 月間綽號「小Ｑ」
    的告訴人曾被抓到警局，我記得不知道是她還是另一個朋友
    有打電話叫我跟綽號「小麥」的被告講，幫告訴人拿雙證件
    到警局，告訴人的證件放在佳宏飯店，我跟被告有到三民二
    分局門口，但不曉得怎麼進去等語（見原審易字卷第95頁）
    ，並有被告、綽號「幼幼」之周育廷分別所持用之行動電話
    門號0000000000、0000000000號於99年5 月27日晚間19時54
    分許之雙向通聯紀錄在卷可參（見原審易字卷第8 至48頁）
    ，足見證人即綽號「幼幼」之周育廷確與被告熟識，並曾通
    過電話，益可佐證告訴人、證人之上開證詞，洵屬實情，而
    堪以採信。是被告前往佳宏飯店拿取告訴人之證件，既係因
    告訴人當時身在警局，又未帶證件，需有人幫其拿取證件到
    警察局以驗明身分，被告始受託前往佳宏飯店幫告訴人拿取
    身分證件，足見被告雖拿取告訴人之身分證件，然其目的僅
    在為身處警局之告訴人解圍，並無何不法所有之意圖至明。
    從而，被告雖有拿取告訴人之身分證件，然既無不法所有之
    意圖，即與竊盜罪之構成要件不符，自難以竊盜罪相繩。
五、綜上所述，公訴人所提出之上開證據，尚無法達於通常一般
    人均不致有所懷疑，而得確信系爭證件確係被告基於不法所
    有意圖，於公訴意旨所載時、地所竊取，故依前開法條規定
    及判例意旨，本件無法認定被告有公訴人所指之竊盜犯行。
    此外，復查無其他積極證據足資證明被告有上開犯行，自應
    為其無罪判決之諭知。
六、原審因而以不能證明被告犯普通竊盜罪，而為被告無罪之諭
    知，核無違誤；檢察官上訴意旨，執原判決認事用法違背經
    驗法則、論理法則等詞，指摘原判決不當，為無理由，應予
    駁回。
七、被告廖偉帆經合法傳喚，無正當理由，於本院審理期日不到
    庭（見本院卷第22、32頁之送達證書、刑事報到單），爰依
    刑事訴訟法第371 條規定，不待其陳述，逕行判決。
據上論斷，應依刑事訴訟法第368 條、第371 條，判決如主文。
本案經檢察官方娜蓉到庭執行職務。
中    華    民    國   100    年    8     月    18    日
              刑事第三庭    審判長法  官  莊崑山
                                  法  官  張意聰
                                  法  官  莊松泉
以上正本證明與原本無異。
本件判決不得上訴。
中    華    民    國   100    年    8     月    19    日
                                  書記官  葉淑華